【裁判字號】    89,易,579
【裁判日期】    890703
【裁判案由】    竊盜
【裁判全文】
台灣士林地方法院刑事判決                          八十九年度易字第五七九號
    公  訴  人  臺灣士林地方法院檢察署檢察官
    被      告  甲○○
    輔  佐  人  乙○○
    即被告之父
    指定辯護人  本院公設辯護人姜惠如
右列被告因竊盜案件，經檢察官提起公訴（八十九年度偵字第四五四五號），本院判
決如左：
    主  文
甲○○連續踰越安全設備於夜間侵入住宅竊盜，處有期徒刑拾月。
    事  實
一、甲○○前於八十七年三月間因犯竊盜罪，經本院（八十七年易字第八七二號）於
    八十七年八月十日判處有期徒刑十月，緩刑四年確定；又於八十七年十月間因犯
    竊盜罪，經本院（八十七年易字第一八一八號）判處罰金五千元確定，已於八十
    八年一月二十九日繳納罰金執行完畢；復於八十九年三月間因犯竊盜罪，經本院
    （八十九年易字第四三一號）於八十九年四月二十四日判處有期徒刑三月確定。
    詎其仍不知悔改，竟基於概括犯意，意圖為自己不法之所有，先於八十九年四月
    二十八日上午十時許，至丁○○○位於台北市○○區○○路二段二一巷六九弄四
    號二樓之住處，利用上址後方防火巷之逃生梯攀爬至二樓，趁該處後方窗戶未關
    之機會，直接踰越窗戶之安全設備而侵入丁○○○之住宅內行竊（無故侵入住宅
    部分未據告訴），竊得新台幣（下同）一萬零三百元，得手後據為己有，並偷吃
    餅乾、冰淇淋若干，遲至同日下午二時許始離開上址。復於同年五月八日下午二
    時許，至丙○○位於台北市○○區○○路二段二一巷六九弄六號三樓之住處，利
    用上址後方防火巷之逃生梯攀爬至三樓，趁該址後方窗戶未關之機會，直接踰越
    窗戶之安全設備而侵入丙○○之住宅內行竊，竊得十一元，得手後據為己有，並
    偷吃餅乾、飲料若干，且在該處繼續停留至夜間九時三十分許，嗣因屋主丙○○
    返回上開住處發覺而報警當場查獲，始循線查悉上情。
二、案經台北市政府警察局士林分局報告臺灣士林地方法院檢察署檢察官偵查起訴。
    理  由
一、右揭犯罪事實，業據被告甲○○於本院審理時坦承不諱，核與證人即被害人丁○○○、丙○○暨其夫貢佈旺德所指訴之失竊情節大致相符，並經證人即天母派出
    所警員張峰綺到庭證述在卷，復有贓物認領收據乙份在卷可稽，是被告自白核與
    事實相符，堪予採信。至輔佐人即被告之父乙○○雖稱：被告智能較低，為邊緣
    性智能不足之人，請求送精神鑑定等語。查被告已陳明其國中係就讀啟智班，且
    其於竊盜既遂後竟仍佇留在被害人住處長達數小時之久，而不迅即離開犯罪現場
    及被告應訊時其反應較遜於常人等情狀以觀，被告智能應較常人為低；況被告於
    八十七年五月間經台北榮民總醫院診斷結果，認其行為偏差係肇因於適應障礙併
    邊緣性智能不足，亦有該院門診診斷證明書乙份在卷可佐，是被告之智能顯較常
    人為低乙節，堪予認定。然被告本身雖屬邊綠性智能不足者，其智力較常人為低
    ，惟其為上開竊盜犯行時，手法均係趁屋內無人之際，自後方防火巷攀爬逃生梯
    ，再踰越窗戶侵入屋內行竊，以免被人查覺，且事後於偵審期間均能詳細敘述其
    行竊之動機及過程，亦自承其知悉竊盜之違法性，足見被告行為時對於外界事務
    之判斷能力，並非全然缺乏知覺理會及判斷作用，亦未達於較普通人之平均程度
    顯然減退之程度，自難依心神喪失或精神耗弱之例不罰或減輕其刑，灼然明甚。
    是輔佐人認應就被告行為當時之精神狀況再送精神鑑定乙節，本院認核無必要，
    併此敘明。綜核上情，本件事證明確，被告犯行洵堪認定，應依法論科。
二、按刑法第三百二十一條第一項第一款所謂之夜間侵入住宅，兼指夜間入人住宅及
    日間侵入住宅繼續至夜間之情形，祇須侵入時間為夜間或其侵入事實繼續至夜間
    ，不問其行竊係在何時，均成立夜間侵入住宅竊盜罪；是被告雖於八十九年五月
    八日下午二時即已侵入丙○○之住處，惟其繼續停留至夜間九時三十分許，自已
    該當於夜間侵入住宅竊盜之要件。核其所為，係犯刑法第三百二十一條第一項第
    二款之踰越安全設備竊盜罪及同條第一項第一款、第二款之踰越安全設備於夜間
    侵入住宅竊盜罪。被告先後多次加重竊盜之犯行，時間緊接，方法相同，觸犯構
    成要件相同之罪名，顯係基於概括犯意而為之，為連續犯，應依刑法第五十六條
    規定，論以情節較重之踰越安全設備於夜間侵入住宅竊盜罪，並加重其刑。爰審
    酌被告之行為固有不法，然其智商較低，屬邊緣性智力不足之人，其對偷竊行為
    之違法性以及對此行為所必須承擔之責任等概念，因受限於智力而不若一般同齡
    成人所應有之認識周延，且參酌被告之品行、生活狀況、犯罪動機、目的、手段
    、所生損害程度及被害人丁○○○表示願給被告自新機會，暨其犯罪後坦承犯行
    、尚知悔改等一切情狀，量處如主文所示之刑。至公訴人雖認被告有犯罪習慣及
    再犯之虞，聲請本院宣告被告於刑之執行前，令入勞動場所強制工作。惟按八十
    一年七月二十九日修正公布施行之竊盜犯贓物犯保安處分條例第二條第四項規定
    ：「應執行之刑未達一年以上者，不適用本條例」。是法院審理竊盜或贓物案件
    ，必判處被告應執行之刑期達一年以上者，始得依上開條例諭知強制工作之保安
    處分，最高法院八十三年台非字第四號判例亦同此意旨。查本件被告因犯連續加
    重竊盜罪，業經本院判處有期徒刑十月，已如前述，被告應執行之刑既未達一年
    以上，依法自不得對被告宣告令入勞動場所強制工作，附此敘明。
四、被告甲○○於前揭時間侵入丁○○○及丙○○上開住處行竊時，另有利用被害人
    住處之電話盜打國際色情電話等情，亦據被告自承在卷，復有中華電信股份有限
    公司通話明細清單等資料在卷可佐，是此部分似另涉有違反電信法之罪嫌。惟此
    部分既未據檢察官提起公訴，復與前揭竊盜起訴有罪部分顯無裁判上一罪關係，
    本院自不得加以審理，自應由檢察官另行處理，併此敘明。
據上論結，應依刑事訴訟法第二百九十九條第一項前段，刑法第五十六條、第三百二
十一條第一項第二款、第一款，判決如主文。
本案經檢察官李建忠到庭執行職務
中      華      民      國    八十九    年      七      月      三      日
                                  台灣士林地方法院刑事第一庭
                                          法  官
如不服本判決，應於判決送達後十日內，向本院提出上訴狀。
附錄本案論罪科刑法條全文：
刑法第三百二十一條第一項第一款、第二款


司法院資訊處製作；財團法人民間司法改革基金會備份。
